臺灣士林地方法院民事裁定
110年度重訴字第128號
上  訴  人  洪渝淨
被  上訴人  陳天一
訴訟代理人  吳忠德律師
上列上訴人與被上訴人間請求拆屋還地等事件，上訴人對於中華
民國111年8月5日本院第一審判決，提起第二審上訴，本院裁定
如下：
　　主　文
上訴人應於本裁定送達後五日內，繳納裁判費新臺幣柒萬參仟貳
佰貳拾伍元，逾期未繳納，即駁回上訴。
上訴人應於本裁定送達後五日內，具狀補正上訴理由。
　　理  由
一、按向第二審法院上訴，應依訴訟標的價額繳納裁判費。上訴
    不合程式或有其他不合法情形而可以補正者，原第一審法院
    應定期間命其補正，如不於期間內補正，應以裁定駁回之。
    此觀民事訴訟法第77條之16第1項、第442條第2項規定甚明
    。次按訴訟標的之價額，由法院核定。核定訴訟標的之價額
    ，以起訴時之交易價額為準；無交易價額者，以原告就訴訟
    標的所有之利益為準。以一訴主張數項標的者，其價額合併
    計算之。但所主張之數項標的互相競合或應為選擇者，其訴
    訟標的價額，應依其中價額最高者定之。以一訴附帶請求其
    孳息、損害賠償、違約金或費用者，不併算其價額。民事訴
    訟法第77條之1第1項、第2項、第77條之2分別定有明文。又
    屋頂平臺無獨立之區分所有權，不能單獨交易，常無交易價
    額可供參考，且公寓基地之用益，係平均分散於各樓層，其
    價額之計算方式，應以公寓坐落基地之每平方公尺公告現值
    ，乘以系爭增建物占用之面積，再除以該公寓之登記樓層數
    計算訴訟標的價額（最高法院103年度台抗字第891號裁定同
    此見解）。各共有人基於共有人之地位，依民法第821條規
    定，為全體共有人之利益，請求回復共有物時，因其並非僅
    為自己利益而為請求，且除契約另有約定外，該共有人得按
    其應有部分，對於共有物之全部，有使用收益之權（民法第
    818條參照），故其就該排除侵害訴訟所得受之利益，自應
    以回復共有物之全部價額為計算基準，不因被請求人亦為共
    有人，而有不同（最高法院101年度台抗字第722號裁定參照
    ）。
二、經查：
　㈠本件被上訴人原審提起反訴，反訴聲明如民國111年6月24日
    言詞辯論筆錄所示（見本院卷二第189-190頁），經原審判
    決：⒈上訴人應將坐落於臺北市○○區○○段0○段000地號土地（
    下逕以地號稱之）如原審判決附圖（下稱附圖）標示E（含e
    、f）之2樓屋頂增建、2樓通往頂樓增建樓梯部分拆除，並
    騰空返還予上開土地之全體共有人；⒉上訴人應將坐落於144
    地號土地如附圖標示F（g）之2樓建物後方外推部分（下稱
    系爭外推部分）拆除，並騰空返還予144地號土地之全體共
    有人；⒊上訴人應給付被上訴人新臺幣（下同）84,766元，
    及自民國110年10月26日起至返還144地號土地之日止，按月
    給付被上訴人3,931元；⒋上訴人應給付被上訴人3,777元，
    及自110年10月26日起至系爭外推部分拆除之日止，按月給
    付被上訴人175元；⒌被上訴人其餘之訴駁回。上訴人不服原
    審判決「反訴」部分而提起上訴，上訴聲明：⒈原判決不利
    上訴人部分廢棄；⒉上開廢棄部分，被上訴人於第一審之訴
    及假執行聲請皆駁回。
　㈡關於原審判決上訴人將爭系爭土地標示E（含e、f）所示之2
    樓屋頂增建、2樓通往頂樓增建樓梯部分拆除，並騰空返還
    予上開土地之全體共有人。此部分訴訟標的價額應以上訴人
    占用頂樓平台之範圍，計算於起訴時之交易價額，即以該公
    寓大廈坐落基地之每平方公尺公告現值，乘以占用之面積，
    再除以該公寓大廈之登記樓層數，故此項之訴訟標的價額核
    定為4,429,111元（計算式：144地號土地於110年度公告現
    值每平方公尺金額為116,433元×占用面積76.08平方公尺÷樓
    層數2＝4,429,111元，元以下四捨五入，下同）。
　㈢關於原審判決上訴人將附圖標示F（g）所示之系爭外推部分
    拆除，並騰空返還予144地號土地之全體共有人。此部分訴
    訟標的價額應以該外推部分占用土地範圍之價值為斷，是此
    項之訴訟標的價額核定為394,708元（計算式：144地號土地
    於110年度公告現值每平方公尺為116,433元×占用面積3.39
    平方公尺＝394,708元）。
　㈣至原審判決上訴人給付被上訴人給付相當於租金之不當得利
    部分，為附帶請求，依民事訴訟法第77條之2第2項規定，不
    併算其價額。
三、綜上所示，本件訴訟標的價額核定為4,823,819元（計算式
    ：4,429,111+394,708＝4,823,819），應徵第二審裁判費73,
    225元。茲依民事訴訟法第442條第2項前段規定，限該上訴
    人於收受本裁定送達後5日以內逕向本院如數補繳，逾期不
    繳即駁回上訴。又上訴人所提出之民事聲明上訴狀，未具上
    訴理由，併依法裁定補正。
四、爰裁定如主文。
中　　華　　民　　國　　111 　年　　10　　月　　21　　日
                  民事第二庭　法  官  蔡子琪
以上正本係照原本作成。
如對本裁定關於核定訴訟標的價額部分抗告，應於裁定送達後10
日內向本院提出抗告狀，並繳納抗告費新臺幣1,000 元；關於命
補繳裁判費部分，不得抗告。
中　　華　　民　　國　　111 　年　　10　　月　　23　　日
                              書記官  周苡彤